【裁判字號】    89,易,1958
【裁判日期】    900131
【裁判案由】    毒品危害防制條例
【裁判全文】
臺灣臺北地方法院刑事判決                        八十九年度易字第一九五八號
    公  訴  人  臺灣臺北地方法院檢察署檢察官
    被      告  甲○○
右列被告因違反毒品危害防制條例案件，經檢察官提起公訴（八十九年度偵字第一三
三四二號），本院判決如左：
    主  文
甲○○無罪。
    理  由
一、公訴意旨略以：甲○○於民國八十九年七月五日，在台北市○○○路○段一二七
    巷四八號三樓，明知仍受寄陳金來（年籍不詳）交付保管之安非他命一包（毛重
    八點五公克、淨重七點０公克）及海洛因一包（毛重一點五公克、淨重一點０公
    克），嗣於同日六時五十分，騎乘車號ＰＰＣ六三０號重機車，後載乙○○，行
    經台北市○○○路○段七一巷十九號前，遇警路檢盤查，竟恐事跡敗露，拒絕受
    檢，反加速逃逸，同時攜帶之上記安非他命一包，丟棄於路邊，擬欲再丟棄持有
    之上記海洛因一包時，為自後追上之員警當場查獲，並扣得上記安非他命一包及
    海洛因一包，因認被告涉有毒品危害防制條例第十一條第一項、第二項罪嫌。
二、按犯罪事實應依證據認定之，無證據不得推定其犯罪事實。又不能證明被告犯罪
    者，應諭知無罪之判決，刑事訴訟法第一百五十四條、第三百零一條第一項分別
    定有明文。再按被告之自白，不得作為有罪判決之唯一證據，仍應調查其他必要
    證據，以察其是否與事實相符，刑事訴訟法第一百五十六條第二項亦定有明文。
    且按刑事訴訟法第一百五十六條第二項規定，被告雖經自白，仍應調查其他必要
    之證據，以察其是否與事實相符，立法目的乃欲以補強證據擔保自白之真實性，
    亦即以補強證據之存在，藉以限制自白在證據上之價值；而所謂補強證據，則指
    除該自白本身外，其他足資以證明自白之犯罪事實確具有相當程度真實性之證據
    而言，雖其所補強者，非以事實之全部為必要，但亦須因補強與自白之相互利用
    ，而足使犯罪事實獲得確信者，始足當之（最高法院七十四年台覆字第一０號判
    例參照）。次按又事實之認定，應憑證據，如未能發現相當證據，或證據不足以
    證明，自不能以推測或擬制之方法，為裁判基礎（最高法院四十年台上字第八六
    號判例參照）；且在訴訟上用以證明事實之證據，須於通常一般之人均不致於有
    所懷疑，而得確信其為真實之程度者，始得據以為有罪之認定，倘其證明尚未達
    到此一程度，而有合理之懷疑性存在，致使無從為有罪之確信時，即應為無罪之
    判決（最高法院七十六年台上字第四九八六號判例參照）。
三、本件公訴人認被告涉有右揭單純持有安非他命以及海洛因之犯行，無非係以上開
    事實有於警訊時及本署偵查中坦承不諱，核與證人乙○○證述之情節相符，復有
    安非他命一包（毛重八點五公克、淨重七點０公克）及海洛因一包（毛重一點五
    公克、淨重一點０公克）扣案可資為證為其論據。
四、訊據被告固不否認陳金來曾交付海洛英以及安非他命予伊，嗣後於前述時間為警
    查獲並扣得海洛英以及安非他命等事實，而被告為警所查獲之物，經台北市政府
    警察局中山分局初步檢驗以及送請法務部調查局檢驗結果，確為海洛因以及安非
    他命無誤，此有該局八十九年八月一日（八九）陸（一）字第八九一七０九一二
    號檢驗通知書一紙、台北市政府警察局中山分局查獲涉嫌毒品危害防制條例毒品
    初步檢驗報告單二紙附卷可稽，惟被告否認有任何單純持有海洛因及安非他命之
    犯行，辯稱：伊從「陳金來」處購買海洛因及安非他命是為自己吸用而持有的，
    並不是替陳金來保管，當初在警訊時以及檢察官訊問時這樣講，是因為伊朋友說
    如此講才能交保等語。
五、經查被告本身即有施用海洛因以及安非他命之習慣，其因本次為警查獲後即為檢
    察官以其有施用海洛因以及安非他命之行為，而向本院聲請將被告送勒戒處所觀
    察勒戒，並經本院准許，此有本院八十九年度毒聲字第一六六二號以及臺灣台北
    地方法院檢察署八十九年毒偵字第二一六八號卷宗附卷可稽，且被告當日所採集
    之尿液經送台北市療養院檢驗，其檢驗結果為安非他命陽性反應、嗎啡陰性反應
    ，經本院再送法務部調查局複驗，其檢驗結果為嗎啡、甲基安非他命均呈陽性反
    應，此有八十九年七月十八日台北市立療養院煙毒尿液檢驗報告書以及法務部調
    查局九十年一月三日（八九）陸一字第八九一０一０五一號檢驗通知書各一紙附
    卷可證，且證人乙○○亦證稱：「‧‧‧約有四人一同吸食，其真名我不知道，
    只知道甲○○真名」「我最後乙次吸食安非他命係在新生北路二段一二七巷四八
    號三樓約今日（即八十九年七月五日）凌晨五時許與甲○○一起吸食」等語（見
    八十九年偵字第一三三四二號偵查卷第八、九頁），足徵被告所辯稱該扣案之海
    洛因以及安非他命係為其自己施用而持有，應堪採信。
六、綜上所述，本件並無其他積極事證足資證明被告確有單純持有第一級毒品海洛因
    以及第二級毒品安非他命之犯行，是以被告應僅構成係意圖吸食而持有毒品，而
    該部分，亦應由被告施用毒品之犯行所吸收，不另論罪（按被告所犯上述涉犯施
    用毒品罪部分，已由檢察官以八十九年度毒偵字第二一六八號不起訴處分確定，
    併此敘明）。此外，復查無其他積極證據足資證明被告有單純持有第一級、第二
    級毒品之情事，揆諸首開說明，不能證明被告此部分之犯罪，即應為被告無罪之
    諭知。
據上論斷，應依刑事訴訟法第三百零一條第一項，判決如主文。
本案經檢察官蔡名堯到庭執行職務。
中      華      民      國    九十    年      一      月     三十一    日
                                      臺灣臺北地方法院刑事第三庭
                                          法  官  陳  德  民
右正本證明與原本無異。
如不服本判決，應於判決送達後十日內向本院提出上訴狀 (應附繕本)，上訴於臺灣
高等法院。
                                          書記官  楊  秋  鈴
中      華      民      國    九十    年      一      月     三十一    日


司法院資訊處製作；財團法人民間司法改革基金會備份。
